臺灣桃園地方法院刑事判決　　　　　　　　　　　　九十一年度訴字第一六一號
　　公　訴　人　臺灣桃園地方法院檢察署檢察官
　　被　　　告　甲○○
　　指定辯護人　本院公設辯護人丙○○
右列被告因偽造有價證券等案件，經檢察官提起公訴（九十一年度偵字第一一五０六
號），本院判決如左：
    主  文
甲○○共同行使偽造私文書，足以生損害於他人，處有期徒刑陸月，如易科罰金，以
參佰元折算壹日。如附表所示之支票背面上偽造之「黃志華」署押各壹枚共參枚，均
沒收。
被訴偽造有價證券部分無罪。
    事  實
一、甲○○於民國八十八年六月間，因積欠乙○○債務，經乙○○向台灣桃園地方法
    院檢察署檢察官提出告訴，在偵查中甲○○因畏懼刑責，亟欲與乙○○和解，然
    礙於其資力不足，竟萌異念，乃意圖為自己不法之所有，而基於詐欺犯意，於九
    十年八月初某日，經由報紙廣告，以新台幣（下同）五千元代價，在桃園縣桃園
    市○○路上，向年籍姓名不詳之成年男子購入如附表所示，由不詳之人於不詳時
    地簽發之空頭支票三張；甲○○並與該不詳男子共同基於偽造文書之犯意聯絡，
    由該不詳男子按甲○○指示，接續於上開支票背面上各偽簽「黃志華」之署押一
    枚，表示「黃志華」本人在支票上背書之意後，交由甲○○於九十年八月二十二
    日，在其桃園縣大溪鎮○○街四巷五號住所處，將上開三張支票連同甲○○另行
    簽發之本票二張一併交予乙○○，向乙○○佯稱：該三張支票為伊老闆黃志華收
    得的客票，借予伊清償債務，黃志華並已背書作為擔保云云，使乙○○誤信該三
    張支票能夠兌現，並有「黃志華」其人為甲○○債務提供擔保，遂收下上開本、
    支票，與甲○○和解，同意甲○○緩期，分次清償，結算後再找還甲○○一萬元
    ；甲○○因此獲得緩期分次清償債務之不法利益，並詐得乙○○一萬元。乙○○
    嗣並向台灣桃園地方法院檢察署撤回前開告訴，而足生損害於黃志華。嗣該三張
    支票到期均未兌現，乙○○復自行查得黃志華並未在上開支票上背書，始發覺受
    騙。
二、案經乙○○訴請台灣桃園地方法院檢察署檢察官偵查起訴。
    理  由
壹、有罪部分：
一、 訊據被告甲○○坦承右揭行使偽造私文書、詐欺等犯行不諱，核與告訴人乙○
     ○在偵審中指述於收受被告交付之票據後，同意與被告和解，並向台灣桃園地
     方法院檢察署撤回告訴等情節相符；與證人黃志華在偵查中證稱；伊未在本件
     三張支票上背書等語，亦屬相符。且本件支票上「黃志華」背書與偵訊筆錄上
     之證人黃志華簽名，以肉眼相互核對結果，確有不同。此外並有和解書一份、
     本票二紙、支票及退票理由單各三張附卷可稽。被告以區區五千元代價，購得
     面額各為十三萬元、十五萬八千元及八萬二千元，總計三十七萬元之支票三張
     ，其間對價顯不相當，足見被告知悉該三張支票均為空頭支票，幾無兌現可能
     ，乃被告仍持以行使，甚且在支票上偽造「黃志華」背書，使乙○○誤信該三
     張支票可以兌現，並有黃志華擔保，而同意收受該三張支票，與被告和解，被
     告有詐欺之不法意圖，亦可認定。綜上所述，本件事證明確，被告犯行堪以認
     定。
二、按支票背書為發票後之另一票據行為，旨在表示對支票負擔保責任之意，應係私
    文書。又被告甲○○以空頭支票詐使乙○○和解，同意被告緩期，分次清償債務
    ，結算後並找還被告一萬元，被告因此詐得乙○○同意緩期、分次清償債務之不
    法利益，及乙○○交付之一萬元。核被告甲○○所為，係犯刑法第二百十條、第
    二百十六條之行使偽造私文書罪，及刑法第三百三十九條第一項之詐欺取財罪，
    同條第二項之詐欺得利罪。其推由該不詳成年男子偽簽黃志華署押，為偽造私文
    書之部分行為，偽造私文書之低度行為為行使之高度行為所吸收，均不另論罪。
    被告經由該不詳男子在三張支票上偽簽「黃志華」署押，係利用同一機會接續為
    之，時地密切，且侵害同一法益，為接續犯，亦僅論以一罪。被告與該不詳男子
    共同偽造黃志華之背書並予行使，二人就此部分犯行間，有犯意聯絡及行為分擔
    ，為共同正犯。被告詐欺乙○○和解，而同時獲得緩期，分次清償債務之不法利
    益，及乙○○交付之一萬元，為一行為同時觸犯詐欺取財、詐欺得利二罪名之想
    像競合犯，依刑法第五十五條從一重之詐欺取財罪處斷。其所犯詐欺取財、行使
    偽造私文書二罪間有方法結果之牽連關係，依刑法第五十五條從一重之行使偽造
    私文書罪處斷。公訴人雖未敘及被告詐欺乙○○同意和解並找還一萬元予被告之
    事實，惟此部分事實與已起訴部分之事實間，有牽連犯裁判上一罪之關係，本院
    自得併為審酌。爰審酌被告犯罪之動機、手段，被告此前有一次詐欺前科，有台
    灣桃園地方法院檢察署刑案資料查註記錄表一紙附卷可稽，及被告犯後坦承犯行
    ，並於九十一年九月二十六日與告訴人和解，有和解書附於本院卷可考，態度尚
    佳等一切情狀，量處如主文所示之刑，並諭知易科罰金之折算標準，以示懲儆。
    如附表所示之三張支票已歸告訴人所有，非被告之物，不予沒收；其上偽造之「
    黃志華」署押各一枚共三枚，依刑法第二百十九條規定沒收。
貳、無罪部分：
一、公訴意旨另以：被告於上開時地，行使如附表所示之三張空頭支票，另涉有刑法
    第二百零一條第一項之偽造有價證券罪嫌。
二、按犯罪事實應依證據認定之，無證據不得推定其犯罪事實，刑事訴訟法第一百五
    十四條訂有明文。經查，公訴意旨認被告涉有偽造有價證券罪嫌，無非係以被告
    在偵查中之自白、告訴人乙○○之指訴，及卷附三張空頭支票及退票理由單等件
    ，為其論據。然查，被告在偵查中僅稱：支票是我從報紙上分類廣告，以三張共
    三千元買來的等語，在本院並明確稱：不曉得支票是偽造的等語，而告訴人乙○
    ○在本院審理時，經質以「支票是否是甲○○在你面前開的」時，亦答稱：「不
    是，他是拿開好的給我」等語，是依告訴人及被告所述，僅能認定被告行使該三
    張空頭支票，而不能據此認定被告偽造該三張支票，或知情為偽造。況且，空頭
    支票之來源多端，或為本人遺失、遭竊之物，或為本人授權他人填寫金額之空白
    支票，甚或自始即預備供他人作為空頭支票使用，不一而足，是故，徒憑被告以
    不相當之代價購入空頭支票使用一節，尚難遽認為該支票即為被告所偽造。甚且
    ，自卷附三張退票理由單以觀，該三張支票均係「存款不足及拒絕往來」，其上
    發票人印章並無不符之處，是本件三張支票是否為偽造？亦非無疑。至支票與退
    票理由單不足執為不利被告之認定，亦無須深論。此外，復查無其他積極證據，
    足資認定被告有何公訴意旨所指之偽造有價證券罪行。其犯行既屬不能證明，依
    上說明，自應為無罪之諭知。
據上論斷，應依刑事訴訟法第二百九十九條第一項前段、第三百零一條第一項，刑法
第二十八條、第二百十六條、第二百十條、第三百三十九條第一項、第五十五條、第
四十一條第一項前段、第二百十九條，罰金罰鍰提高標準條例第一條前段、第二條，
判決如主文。
本案經檢察官許曉微到庭執行職務。
中        華        民        國    九十一    年  十一  月    二十七    日
                                  臺灣桃園地方法院刑事第五庭
              法  官     陳彥宏
右正本證明與原本無異
如不服本判決書應於送達後十日內向本院提出上訴狀
                                      書記官     翁其良
中        華        民        國    九十一    年   十二  月      五     日
論罪法條：刑法第二百十六條、第二百十條、第三百三十九條第一項
中華民國刑法第二百一十六條
 (行使偽造變造或登載不實之文書罪)
行使第二百十條至第二百十五條之文書者，依偽造、變造文書或登載不實
事項或使登載不實事項之規定處斷。
中華民國刑法第二百一十條
 (偽造變造私文書罪)
偽造、變造私文書，足以生損害於公眾或他人者，處五年以下有期徒刑。
中華民國刑法第三百三十九條
 (普通詐欺罪)
意圖為自己或第三人不法之所有，以詐術使人將本人或第三人之物交付者
，處五年以下有期徒刑、拘役或科或併科一千元以下罰金。
以前項方法得財產上不法之利益或使第三人得之者，亦同。
前二項之未遂犯罰之。
        附表（九十一年度訴字第一０六一號）
┌──┬─────┬──────┬───┬───────┬───────┐
│編號│支票號碼  │發票日      │發票人│付款人        │面額（新台幣）│
├──┼─────┼──────┼───┼───────┼───────┤
│一  │AX0000000 │90.12.10    │李繼雄│中華商業銀行新│一十三萬元    │
│    │          │            │      │莊分行        │              │
├──┼─────┼──────┼───┼───────┼───────┤
│二  │VV0000000 │90.12.25    │力昇工│中興商業銀行中│一十五萬八千元│
│    │          │            │程行  │壢分行        │              │
├──┼─────┼──────┼───┼───────┼───────┤
│三  │AJ0000000 │90.11.15    │楙昇企│萬通商業銀行世│八萬二千元    │
│    │          │            │業有限│貿分行        │              │
│    │          │            │公司  │              │              │
└──┴─────┴──────┴───┴───────┴───────┘
